【裁判字號】    95,重上,634
【裁判日期】    970212
【裁判案由】    侵權行為損害賠償
【裁判全文】
臺灣高等法院民事判決                 95年度重上字第634號
    上  訴  人  丙○○
    訴訟代理人  張秀夏律師
                方伯勳律師
                李傳侯律師
    被  上訴人  富邦綜合證券股份有限公司
    法定代理人  戊○○
    訴訟代理人  黃冠豪律師
                鄭涵雲律師
                謝文欽律師
    被  上訴人  甲○○
                        （現於台灣台北監獄執行中）
                乙○○
                己○○
上列當事人間侵權行為損害賠償等事件，上訴人對於中華民國95
年10月16日台灣台北地方法院92年度重訴字第509號第一審判決
提起上訴，本院於97年1月22日言詞辯論終結，判決如下：
    主  文
原判決關於駁回上訴人下開第2項之訴部分，及該部分假執行之
聲請，並訴訟費用之裁判除確定部分外廢棄。
被上訴人甲○○、乙○○應連帶給付上訴人新台幣玖仟壹佰零伍
萬捌仟肆佰元，及自民國九十二年三月二十八日起，至清償日止
，按週年利率百分之五計算之利息。
其餘上訴駁回。
第一、二審訴訟費用除確定部分外，由被上訴人甲○○、乙○○
連帶負擔十分之二，餘由上訴人負擔。
本判決所命給付部分，於上訴人以新台幣仟零拾伍萬元供擔
保後得假執行，但被上訴人甲○○、乙○○如以新台幣玖仟壹佰
零伍萬捌仟肆佰元為上訴人預供擔保後，得免為假執行。
    事實及理由
一、程序部分：
  (一)本件上訴人係主張被上訴人甲○○盜賣上訴人及石切軍存放
    於富邦綜合證券股份有限公司 (下稱富邦公司)發給之證券
    存摺內之股票，並與被上訴人己○○等共同偽造不實之買賣
    股票數量及股票餘額等資料於上訴人及石切軍之證券存摺上
    ，再與被上訴人乙○○共同詐取上訴人及石切軍資金帳戶之
    財產，致上訴人及石切軍受有損害，而被上訴人富邦公司為
    甲○○、己○○之僱用人，放任員工持續違反規定，均應依
    法負連帶賠償責任。查因上訴人及石切軍係資金帳戶名義人
    ，上訴人及石切軍對該帳戶內資金自有管領處分之權，而無
    他人出而主張該帳戶內存款為其所有，被上訴人復未舉證該
    帳戶為其他人所有，名下之財產自應推定為上訴人及石切軍
    所有，應認定為資金受損害之人，至於該帳戶登載之支出存
    入等資料僅是表彰資金之流通情形，各該單筆資金匯入或匯
    出背後之原因關係為何，均與該帳戶內所留存之金額誰屬無
    關；又原起訴之原告石切軍復於民國（下同）95年8月22日
    將其債權讓與予上訴人，並於原審通知被上訴人，有兩造不
    爭執真正之債權讓與信託契約書（見原審卷3第344頁）足憑
    ，因信託法第5條第3款所謂訴訟信託所應禁止者，僅限於利
    用訴訟信託而獲取不當利益之情形，查石切軍已對被上訴人
    提起本件求償訴訟，僅因避免訴訟繁瑣而將債權讓與上訴人
    行使，此從該協議書第3條第2項約定可知，況本件上訴人受
    讓石切軍之債權，仍須證明其與石切軍確實受有系爭損害而
    對被上訴人享有損害賠償債權，並非以訴訟方式獲取不法利
    益，應認其讓與有效，故上訴人對於被上訴人提起本件損害
    賠償之請求，程序上自屬合法。
  (二)按當事人對於第一審判決不服之程度，及應如何廢棄或變更
    之聲明，雖應表明於上訴狀，然其聲明之範圍，至第二審言
    詞辯論終結時為止，得擴張或變更之，此不特為理論所當然
    ，即就民事訴訟法於第二審程序未設與第470條第1項同樣之
    規定（即現民事訴訟法第473條第1項），亦可推知。故當事
    人在上訴期間內提出之上訴狀，僅載明對於第一審判決一部
    不服，而在言詞辯論終結前，復對其他部分一併聲明不服者
    ，應認其上訴之範圍為已擴張，不得謂其他部分之上訴業已
    逾期，予以駁回，有最高法院30年度抗字第66號判例意旨可
    資參照。經查，本件上訴人於原審請求被上訴人連帶給付新
    台幣（下同）4億4000萬元本息，經原審判決全部敗訴，上
    訴人最初僅就其中9105萬8400元部分提起上訴，嗣於本院審
    理中擴張上訴聲明為3億7989萬4200元，僅係擴張上訴聲明
    範圍，本諸前開說明，自屬合法，應予准許。又上訴人於原
    審時除依據侵權責任訴請賠償外，並以契約責任及民法第27
    7條為請求基礎，經原審判決敗訴後，上訴人雖初始僅針對
    民法侵權責任部分提起上訴，但於本院並主張被上訴人應依
    委任契約及民法第227條債務不履行規定負賠償責任，亦僅
    係就其訴訟標的擴張其上訴範圍，關於該部分並發生移審效
    力，附此敘明。
二、上訴人起訴主張略以：其與環球綜合證券股份有限公司（下
    稱環球公司）訂立委託買賣證券受託契約及有價證券集中保
    管帳戶契約書，環球公司於89年7月14日與被上訴人富邦公
    司合併，並以富邦公司為存續公司，是富邦公司依約有交付
    真實有效證券存摺之義務。被上訴人甲○○為原環球公司副
    總裁，因上訴人及石切軍提供資金委託甲○○處理買賣股票
    事務，並約定按期依證券存摺計算股票價值，甲○○可領取
    超過投資本金120%以外之獲利充作委任報酬，惟如操作績效
    不足120%時，甲○○應以其他股票或金錢存入帳戶內補足差
    額。甲○○嗣多次與被上訴人乙○○共同盜賣上訴人及石切
    軍之股票，並偽造上訴人及石切軍之證券存摺，且與任職富
    邦公司交割櫃臺之員工即被上訴人己○○共謀，多次共同在
    富邦公司偽造不實買賣股票數量及股票餘額等資料於該證券
    存摺上，致上訴人及石切軍誤信而依不實證券存摺計算股票
    價值，並同意甲○○領取超過120%以外之獲利，上訴人及石
    切軍自得依民法第542條規定請求甲○○負損害賠償責任。
    又甲○○與乙○○、己○○並共同侵害渠等財產權，並經本
    院95年度上重更(一)字第1號刑事判決背信、偽造文書及詐欺
    取財罪有罪在案，自應依民法第184條第1項及第185條規定
    負共同侵權行為損害賠償責任。又富邦公司放任甲○○等人
    共同偽造，致上訴人及石切軍受有前開損害，自有債務不履
    行之情。且甲○○與己○○係利用受僱於富邦公司之職務機
    會為前開侵權行為，富邦公司應負僱用人之連帶損害賠償責
    任。又其等與甲○○於案發後即約定損害賠償金額為4億450
    0萬元，因前開金額係加計20%委託操作保證獲利而得出，富
    邦公司、乙○○、己○○並未受上訴人委託操作股票買賣，
    自應扣除20%而僅就3億7989萬4200元負連帶損害賠償責任。
    因石切軍業將其對被上訴人之債權讓與上訴人，故上訴人對
    於被上訴人得請求賠償全部損害等語。於原審為聲明：(一)甲
    ○○、乙○○、己○○，或甲○○、己○○、富邦公司，應
    連帶給付上訴人4億4000萬元，及自92年3月28日起至清償日
    止，按年息5%計算之利息。如有一被上訴人為給付，其餘被
    上訴人於給付範圍內同免其責任。(二)願供擔保，請准宣告假
    執行（原審判決上訴人敗訴，上訴人原僅就敗訴部分之9105
    萬8400元提起上訴，嗣擴張上訴聲明為3億7989萬4200元，
    就其餘未上訴部分已歸於確定）。並上訴聲明：(一)原判決關
    於駁回後開第2項聲明部分廢棄。(二)上開廢棄部分，甲○○
    、乙○○、己○○，或甲○○、己○○、富邦公司應連帶給
    付上訴人3億7989萬4200元，及自92年3月28日起至清償日止
    ，按年息5%計算之利息。如被上訴人中有一人為給付者，其
    餘被上訴人於給付範圍內同免其責任。(三)願供擔保，請准宣
    告假執行。
三、被上訴人富邦公司則以：上訴人及石切軍僅係將其等國泰世
    華銀行帳戶提供予訴外人甘賴榮玉買賣股票，被上訴人甲○
    ○又因向甘賴榮玉借錢，而於上訴人等人頭帳戶內買賣股票
    ，上訴人並未舉證證明其與石切軍有委託甲○○處理買賣股
    票事宜，其所述提供資金過程不足採。又上訴人及石切軍之
    國泰世華銀行存款遭盜領係因甲○○自85年起盜用印鑑章偽
    造銀行取款條所致，證券存摺僅係用以登載客戶股票買賣情
    形，甲○○偽造證券存摺行為並不會造成上訴人之財產權受
    損。又縱認甲○○係受上訴人委託買賣股票，惟僅為其等間
    之委任關係，並非執行富邦公司職務，且上訴人既提供帳戶
    供甲○○使用，就此衍生之資金風險，應自行承擔授權人之
    責任。且甲○○非利用環球公司之存摺、印章或電腦設備偽
    造上訴人之證券存摺，其盜領上訴人銀行款項及偽造證券存
    摺之行為均係個人犯罪行為，富邦公司自無須負僱用人連帶
    損害賠償責任。再者，己○○為環球公司助理業務員，其職
    務不包括登載證券存摺，且其係基於與甲○○之個人關係始
    依甲○○指示交付或描繪上訴人之證券存摺，該行為亦非執
    行富邦公司之職務，是富邦公司亦無須負僱用人連帶損害賠
    償責任。末者，本件糾紛係源自上訴人與甲○○間私人行為
    ，與富邦公司履行契約內容無涉，富邦公司並無債務不履行
    之情，且富邦公司亦無可歸責之事由，自無須負不完全給付
    責任。縱認富邦公司應負損害賠償責任，惟上訴人係因自己
    之故意或重大過失造成損害之發生及擴大，富邦公司亦得主
    張過失相抵而免除其賠償責任等語，資為抗辯。爰答辯聲明
    ：(一)上訴駁回。(二)如受不利判決，願提供現金或可轉讓定期
    存單供擔保，請准宣告免假執行。
四、被上訴人甲○○則以：其並未受上訴人委託買賣操作股票，
    上訴人亦未提供任何資金，其未詐欺上訴人。又其係向訴外
    人甘賴榮玉借錢買賣股票，並按月給付利息予甘賴榮玉，嗣
    因股票跌價，其把股票賣掉後沒有錢還甘賴榮玉，甘賴榮玉
    始認為其盜賣股票。惟其11年來共給付甘賴榮玉利息8億400
    0萬元，甘賴榮玉並已取走3億8000萬元，甘賴榮玉並未受有
    損害。又其偽造存摺係為繼續與甘賴榮玉往來，並以該存摺
    作為往來之憑證，與乙○○及己○○無關等語，資為抗辯。
    爰答辯聲明：(一)上訴駁回。(二)願供擔保，請准予宣告免假執
    行。
五、被上訴人乙○○則以：其為甲○○之妻，當初僅係將戶頭借
    予甲○○使用，其就股票交易及偽造存摺等情均不知，其亦
    不認識上訴人，僅認識甲○○之金主甘賴榮玉等語，資為抗
    辯。爰答辯聲明：(一)上訴駁回。(二)願供擔保，請准予宣告免
    假執行。
六、被上訴人己○○則以：其於87年間於環球公司擔任櫃檯交割
    員，於交割及補登存摺時均係由甲○○為之，上訴人之股票
    買賣事宜及補登集保存摺亦由甲○○處理。又其係因甲○○
    告知上訴人有存摺4筆紀錄補登列印不清，並要求其描繪，
    其始用筆描繪該紀錄，當時未發現不妥，亦不知存摺內容有
    問題，況刑事判決未認定該4筆紀錄為虛偽，其並未與甲○
    ○共謀詐欺上訴人等語，資為抗辯。爰答辯聲明：(一)上訴駁
    回。(二)願供擔保，請准予宣告免假執行。
七、兩造不爭執之事實：
  (一)被上訴人甲○○原係聯興證券公司董事長，84年間該公司為
    環球公司併購，改制為環球公司城中分公司，甲○○於改制
    後，仍掛名為無給職之副總裁，89年7月間被上訴人富邦公
    司則併購環球公司，甲○○仍繼續在原環球公司之貴賓室內
    操作客戶之股票買賣事宜。
  (二)被上訴人甲○○有受委託操作股票買賣事宜，與上訴人及石
    切軍間約定甲○○應將買賣所得股票存入上訴人及石切軍在
    環球城中分公司第501Ａ112912、501Ａ54821號證券集中保
    管帳戶，並約定按期依證券存摺計算股票價值，並同意甲○
    ○領取超過投資本金120％以外之獲利；如操作績效不足前
    述股本之120％時，甲○○應即以其他股票或金錢存入帳戶
    內補足差額。
  (三)被上訴人甲○○因投資股票失利，盜賣上訴人及石切軍證券
    存摺內之股票，乃以空白證券集保存摺簿，於首頁反面，蓋
    用不知情刻印店人員偽造之「環球證券股份有限公司城中分
    公司集保專用章」橢圓戳章，底頁磁條則以銷磁磁條代之，
    利用被上訴人己○○擔任櫃檯員轉交證券存摺，在該分公司
    貴賓室內，以電腦及印表機，連續於證券集保存摺上偽造交
    易紀錄，己○○並在上訴人所有存摺，以原子筆描繪列印不
    清楚之交易紀錄，並於該頁蓋用櫃檯員專用章。其等共同偽
    造不實之買賣股票數量及餘額等資料於上訴人及石切軍之證
    券存摺上，甲○○並與乙○○利用該偽造之集保存摺共同詐
    取上訴人及石切軍之財產等犯罪行為業據刑事判決有罪在案
    。
八、本件兩造爭執要點為：(一)被上訴人甲○○是否須就盜賣股票
    偽造取款條詐取存款及虛偽記載證券存摺使帳戶庫存股票虛
    增部分負責賠償？其金額為若干？(二)被上訴人乙○○、己○
    ○須否共負侵權行為損害賠償責任？(三)被上訴人富邦公司須
    否負僱用人之連帶責任？茲就兩造爭點分述如下：
九、被上訴人甲○○須就盜賣股票偽造取款條詐取存款部分金額
    9105萬8400元負責賠償：
  (一)按當事人主張有利於己之事實者，就其事實有舉證之責任，
    民事訴訟法第277條前段定有明文。又按「民事訴訟如係由
    原告主張權利者，應先由原告負舉證之責，若原告先不能舉
    證，以證實自己主張之事實為真實，則被告就其抗辯事實即
    令不能舉證，或其所舉證據尚有疵累，亦應駁回原告之請求
    。」有最高法院17年上字第917號判例意旨可考。
  (二)查被上訴人甲○○有偽造上訴人及石切軍之前開集保證券存
    摺，經台灣證券集中保管股份有限公司核對結果，發現其存
    摺登錄內容與「保管劃撥戶明細分類帳」不符，且該2份存
    摺封底內頁之磁條已經消磁，無法讀取原始記載資料，有該
    公司89年8月10日證保資第14337號函文、上訴人及石切軍
    名義之集保證券存摺、交易明細表影本各1份附卷可稽（見
    原審卷1第257、245-256頁）；又該等存摺之列印字跡，與
    該等存摺首頁所蓋「環球證券股份有限公司城中分公司」集
    保專用章印文，經鑑定結果均非真正，並有法務部調查局89
    年8月28日陸二字第89172653號鑑定通知書影本1份在卷可
    按（見原審卷1第259頁）。甲○○亦自陳偽造系爭證券集保
    存摺詐取存款，甲○○並因構成背信罪、偽造文書罪、詐欺
    取財罪，經刑事判決有罪在案，有本院刑事庭95年度重上更
    (一)字第1號審判程序筆錄、判決書在卷可考（見本院卷1第25
    2頁、卷2第313至323頁），足證上訴人此部分主張，堪信為
    真實。
  (三)按民法第184條第1項規定「因故意或過失，不法侵害他人之
    權利者，負損害賠償責任。故意以背於善良風俗之方法，加
    損害於他人者亦同。」被上訴人甲○○盜賣股票偽造取款條
    不法詐領侵害上訴人及石切軍之財物，上訴人及石切軍就此
    部分依民法侵權行為之規定請求損害賠償，為可採。
  (四)關於甲○○盜賣股票，再以偽造之證券存摺及與證券存摺資
    料相同之虛偽對帳單結算投資盈虧，詐取款項部分，經比對
    丁○○會計師所製作查核報告補充說明書（見外放證物）附
    件5之對帳單中所示之股票「庫存明細」左方記載之（虛偽
    ）上市櫃股票名稱及張數（味全600張、宏益110張、正道27
    92張、臺光1562張、美亞1496張、亞瑟1160張、台積電850
    張、宏福699張、富邦保325張、中化570張、長億250張），
    與該報告書附件1證券存摺資料所示（邱）第9頁及附件1（
    石）第8頁之偽造證券存摺上、交易日期87.11.3之餘額登摺
    顯示之證券數量加總（味全-邱600張、宏益-邱110張、正道
    -邱2792張、臺光邱：837張＋石：725張＝1562張、美亞-邱
    1496張、亞瑟邱：800張＋石：360張＝1160張、台積電-邱
    850張、宏福-邱699張、富邦保-邱325張、中化-石570張、
    長億-邱250張）相符，足證丁○○會計師以電腦彙整並編制
    之證券存摺庫存股票數量及庫存市值之逐日資料及總表（見
    外放證物補充查核報告書附件7）為可採。依該總表所示上
    訴人及石切軍自87年7月10日至87年11月3日間之證券存摺股
    票庫存、每日市值均維持在3.4億元至4.1億元（取其中間值
    為3.7億元），由於此期間上訴人及石切軍並不知偽造證券
    存摺之事，而與甲○○均以該偽造之證券存摺股票庫存金額
    結算盈虧，並由甲○○自銀行帳戶中領取超過20％額度之金
    額獲利，由此表列數字可知甲○○偽造之庫存股票金額，即
    上訴人及石切軍與甲○○間同意之「委任操作金額附加年獲
    利率20%」金額，並且是甲○○以不實之對帳單，再據以偽
    造集保存摺，然後再以對帳單及偽造之集保存摺結算盈虧之
    款項為3億7989萬4200元。
  (五)上述金額中，關於被上訴人甲○○盜賣股票詐領存款之不法
    所得部分，依據附表B及附表C所載，甲○○就上訴人部分盜
    賣股票詐領金額合計8671萬0014元，就石切軍部分盜賣股票
    詐領金額合計1758萬9820元，2者相加為1億0429萬9834元（
    86,710,014＋17,589,820＝104,299,834），上訴人主張就
    其中9105萬8400元訴請賠償，為可採。
  (六)又按侵權行為損害賠償之請求，以受有實際損害為成立要件
    ；而委任契約之委任人，如因受任人為自己之利益，使用應
    為委任人利益而使用之金錢，受有損害而依民法第542條規
    定請求賠償者，亦以受有損害為成立要件。查扣除上述甲○
    ○盜賣股票詐領存款之不法所得9105萬8400元，其餘2億888
    3萬5800元（379,894,200-91,058,400=288,835,800），上
    訴人主張是甲○○利用偽造證券存摺記載，使上訴人誤以為
    帳戶股票市值足供擔保提供本金加20﹪之年獲利，才同意甲
    ○○領走銀行款項，此為其損失。然依據上述主張，甲○○
    虛偽記載證券存摺使帳戶庫存股票虛增部分，是為使上訴人
    誤信之方法，則因此導致銀行帳戶款項被領走，才是上訴人
    之損失，虛偽記載存摺本身未造成上訴人實質金錢損害結果
    ；何況上市上櫃股票的市價是每一日市值都有變動漲跌，則
    虛增庫存股票之市場變動價格僅是當下股票市值數字，並非
    實際損害。再依據上訴人之主張，甲○○偽造交易紀錄期間
    ，除了實際無買賣股票但集保存摺登載不實以外，仍有股票
    交易，只是集保存摺上未登載，則期間仍確實有進行股票買
    賣，倘甲○○是為詐領交割股款而盜賣股票，則甲○○只要
    繼續盜賣股票並虛增帳戶庫存股票就可詐領股款，為何要私
    下實際買進股票？且買進股票可增加庫存股票數額，為何不
    在存摺上登載買進股票情形？尤其石切軍帳戶未登載之實際
    買進股數多於賣出股數，即甲○○私下買進股票所用金額顯
    然高於所領取之賣出股票交割款，足證甲○○抗辯虛增證券
    存摺庫存股票數額只是希望借款金主不要抽銀根，所以才會
    有私下同時進行買進股票及賣出股票情況，應為可採。至於
    甲○○所交付之本票及支票未載明受款人為何人，且本票發
    票人為訴外人正道公司，至於支票發票人雖為甲○○，惟均
    經正道公司背書，公司人格與法定代理人人格不同，甲○○
    雖為正道公司法定代理人，但究竟為不同之主体，從而上訴
    人既非自甲○○處直接取得該等票據，則無從證明該等票據
    係提供上訴人作為賠償之用，亦不能證明上訴人確實受有損
    害。則上訴人未能舉證證明期間確實有因甲○○股票交易而
    受損，只因甲○○以證券存摺虛增股票數額市價變動差額，
    認定因帳戶虛增股票數字所生損害為2億8883萬5800元，顯
    不可採。
十、被上訴人乙○○應與甲○○共負侵權行為之連帶損害賠償責
    任：查乙○○為甲○○配偶，與甲○○以偽造集保證券存摺
    （即對帳單）所載持股股數、市值與上訴人及石切軍或其代
    理人結帳，以偽造集保證券存摺上之庫存股票及證券存摺資
    料相同之虛偽對帳單結算投資盈虧，使上訴人及石切軍同意
    蓋章交付取款憑條，復持向國泰世華銀行提領上訴人及石切
    軍帳戶內之資金轉匯入乙○○或其指定之帳戶，供償還借款
    之用，與甲○○共同盜賣股票詐領存款所得一節，為乙○○
    於偵查中所自承，復有證人張遠捷於偵查中之證述可考，均
    有偵查筆錄在卷可參（見87年度偵字第24530號卷第23頁、1
    58頁）。被上訴人乙○○參與甲○○詐取上訴人及石切軍財
    物之行為，與甲○○共同不法侵害上訴人及石切軍之權利。
    故上訴人及石切軍依民法第185條之規定，請求被上訴人乙
    ○○負共同侵權行為之連帶損害賠償責任為可採。
十一、被上訴人己○○部分：按民法第194條、第195條規定，所
      謂法律有特別規定者之人格權受侵害，僅指人格權內容之
      生命、身體、健康、名譽、自由、信用、隱私、貞操或其
      他人格法益受侵害而言，上訴人及石切軍所謂精神表彰自
      由權，並非具體之權利，與民法第185條共同侵權行為，
      限以「權利」受侵害為構成要件不符，上訴人及石切軍2
      人空言主張證券存摺遭偽造，即造成「精神表彰自由權」
      受損害，已無所據。再查被上訴人己○○雖配合甲○○將
      證券存摺交付甲○○，並於該偽造之證券存摺上，以原子
      筆描繪列印不清之不實交易紀錄並蓋用櫃檯員專用章，但
      依上訴人及石切軍主張之事實，本件係85年先發生上訴人
      及石切軍銀行帳戶款項遭盜領，上訴人及石切軍2人銀行
      資金遭盜領損害，係因甲○○85年起盜用上訴人及石切軍
      印鑑章偽造銀行取款條所致，87年7月以後己○○始與甲
      ○○共同偽造上訴人及石切軍證券存摺，則己○○將證券
      存摺交付甲○○，及以原子筆描繪列印不清之交易紀錄並
      蓋用櫃檯員專用章，並未侵害上訴人及石切軍權利造成損
      失。又證券存摺僅係用以登載客戶股票買賣情形，非股票
      或資金財產，亦非權利標的，更不得轉讓或據以設定質權
      ，故偽造證券存摺行為本身，亦未直接造成上訴人及石切
      軍2人任何財產損失。故上訴人依民法第184條第1項及第
      185條之規定，請求被上訴人己○○連帶負損害賠償責任
      ，尚屬無據。
十二、關於富邦公司部分：按證券交易法第15條、16條及85條規
      定，證券經紀商之業務僅是代客戶下單，至於決定購買時
      機、股票及股數，並非證券商之業務，故甲○○代為決定
      購買時機及股別股數，並非執行被上訴人富邦公司之相關
      職務。再「證券商負責人與業務人員管理規則」第18條第
      2項第3款亦規定：「除其他法令另有規定外，證券商之負
      責人及業務人員，不得受理客戶對買賣有價證券之種類、
      數量、價格及買進或賣出之全權委託。」查依據上訴人及
      石切軍之主張，渠等係提供資金予甲○○收取20﹪之利潤
      ，但不負擔損失。從而，無論甲○○如何買賣股票，上訴
      人及石切軍都是按本金抽取20﹪利潤，即上訴人及石切軍
      就甲○○買賣股票唯一在意者只是20﹪利潤，甲○○係受
      上訴人及石切軍2人私下委託而買賣股票，係雙方私人間
      之授權委任關係，甲○○非為富邦公司執行職務而買賣股
      票。又84年後上市櫃股票買賣即已全面採行「款券劃撥制
      度」，亦即投資人下單委託買賣股票後，證券商應向投資
      人收取或支付之款項，均係透過投資人指定之銀行帳戶以
      帳簿劃撥方式直接收付。甲○○所詐領上訴人及石切軍2
      人存在銀行款項，因證券商就客戶銀行帳戶內資金根本無
      從處置，更不負任何結算或保管責任。從而，縱然上訴人
      及石切軍證券存摺遭偽造變更股票交易紀錄，其銀行帳戶
      內實際資金並不因此而受任何影響，簡言之，偽造證券存
      摺不會發生銀行資金遭詐領之結果。本件上訴人及石切軍
      2人起訴狀自稱甲○○之詐領手法，係利用蓋章取用取款
      條機會多蓋取款條，提領款項後再將銀行存摺返還，其損
      失係因甲○○盜用其銀行印鑑、偽造取款條而詐領銀行存
      款所生，並非因偽造證券存摺所生。股票交割完成後，款
      項已經匯入客戶之銀行帳戶內，證券商或其受僱人就股款
      資金根本無從提領處置，並不負結算或保管責任，上訴人
      及石切軍所受損害係因被上訴人甲○○偽造取款條詐領銀
      行款項，與執行職務無任何關係。至於己○○曾在上訴人
      之證券存摺上描繪不清楚之交易記錄，係己○○私下受甲
      ○○之指示而為，非執行其助理業務員之職務行為，況究
      竟此4筆描繪之結果，所造成上訴人之實際損失為何？上
      訴人亦未盡舉證責任。且虛偽記載存摺本身未造成上訴人
      實質金錢損害結果，已如前述。故上訴人依民法第188條
      第1項之規定，訴請被上訴人富邦公司負僱用人之連帶損
      害賠償責任，亦無理由。
十三、綜上所述，上訴人本於民法第184條、第185條規定，請求
      被上訴人甲○○、乙○○連帶給付上訴人9105萬8400元，
      及自起訴狀繕本最後送達翌日92年3月28日起，至清償日
      止，按年息5%計算之利息，為有理由，應予准許。逾此所
      為請求，為無理由，應予駁回。又，上訴人勝訴部分，兩
      造分別陳明願供擔保為准、免假執行之宣告，經核於法並
      無不合，爰分別酌定相當擔保金額准許之。至於上訴人敗
      訴部分，其假執行之聲請失所附麗，應併予駁回。原審就
      上開應准許部分，為上訴人敗訴之判決，並駁回其假執行
      之聲請，尚有未洽，上訴意旨求予廢棄改判，為有理由，
      爰由本院予以廢棄改判如主文第2項所示，並依聲請為附
      條件之准、免假執行之宣告。至於上訴人之請求不應准許
      部分，原判決為上訴人敗訴之判決，並駁回其假執行之聲
      請，經核於法並無不合，上訴意旨求予廢棄改判，為無理
      由，應駁回其此部分之上訴。
十四、因本件事證已臻明確，兩造其餘主張陳述及所提之證據，
      經審酌與判決結果不生影響，不逐一論列，附此敘明。
十五、據上論結，本件上訴為一部有理由，一部無理由，依民事
      訴訟法第450條、第449條第1項、第79條、第85條第2項、
      第463條、第390條第2項、第392條第2項，判決如主文。
中    華    民    國    97    年    2     月    12    日
                    民事第十三庭
                        審判長法  官  黃嘉烈
                              法  官  許文章
                              法  官  吳燁山
正本係照原本作成。
如不服本判決，應於收受送達後20日內向本院提出上訴書狀，其
未表明上訴理由者，應於提出上訴後20日內向本院補提理由書狀
（均須按他造當事人之人數附繕本）上訴時應提出委任律師或具
有律師資格之人之委任狀；委任有律師資格者，另應附具律師資
格證書及釋明委任人與受任人有民事訴訟法第466條之1第1項但
書或第2項（詳附註）所定關係之釋明文書影本。
中    華    民    國    97    年    2     月    13    日
                              書記官  李明昇
附註：
民事訴訟法第466條之1（第1項、第2項）：
對於第二審判決上訴，上訴人應委任律師為訴訟代理人。但上訴
人或其他法定代理人具有律師資格者，不在此限。
上訴人之配偶、三親等內之血親、二親等內之姻親，或上訴人為
法人、中央或地方機關時，其所屬專任人員具有律師資格並經法
院認為適當者，亦得為第三審訴訟代理人。


司法院資訊處製作；財團法人民間司法改革基金會備份。
